最　高　行　政　法　院　判　決　　　　　　　　　九十三年度判字第一六九○號
　　上　訴　人　財政部臺北市國稅局
　　代　表　人　乙○○
　　被 上訴 人　甲○○
右當事人間因營業稅事件，上訴人對於中華民國九十三年六月二十九日臺北高等行政
法院九十一年度訴字第三七八三號判決，提起上訴。本院判決如左：
    主  文
原判決廢棄，發回臺北高等行政法院。
    理  由
壹、本件上訴人主張：按被上訴人於民國（下同）八十二年十月十三日在法務部調查
    局臺北市調查處（下稱臺北市調查處）調查筆錄所稱，八十二年二月以前沈會承
    與被上訴人係合夥關係，並非僱佣關係，此有該二份筆錄影本附原處分卷足憑。
    因此，原判決所認被上訴人係僱佣關係及受僱於他人從事空中交易，顯與事實不
    符。又查臺灣臺北地方法院八十三年度易字第二七七一號刑事判決內容，可知被
    上訴人八十二年二月前與沈會承合夥，八十二年四月至查獲時止係其自行經營股
    票空中交易並下單予上手。確有實際經營股票空中交易之事實甚明。另查原判決
    認被上訴人係受僱於邱常瑞，非從事經營股票空中交易營業人乙節，惟依被上訴
    人之調查筆錄稱邱常瑞係其「上手」，並非受僱於邱常瑞，且邱常瑞給付給被上
    訴人之手續費，即為本件核課營業稅之基礎，原判決誤認事實。況依前行政法院
    三十六年判字第十六號判例意旨，被上訴人並未提供受僱於邱常瑞之相關資料以
    證明其主張為真實，尚難認定被上訴人受僱於邱常瑞，則被上訴人與邱常瑞間之
    關係自非屬與一般證券商與營業員間之僱佣關係，系爭手續費收入亦非屬營業稅
    法第三條第二項但書規定之個人受僱提供勞務，而有免徵營業稅之適用。原審判
    決審認係僱佣關係，確未有相關資料佐證，原判決誤認事實，亦有判決不備理由
    之違法。再查依行政訴訟法第一百六十三條及第一百三十六條規定，被上訴人主
    張有利於己之事實，就其事實有舉證之責任。惟查被上訴人並未提示其與邱常瑞
    僱佣關係之相關證據，自不能認其主張為真實，原判決既依該等調查筆錄及刑事
    判決審認被上訴人係僱佣關係，惟查該等調查筆錄並無稱係受僱於邱常瑞，反而
    稱邱常瑞係其交易「上手」關係，亦符合刑事判決書所戴之係基於共同犯意。原
    判決之認定顯有矛盾及判決不備理由情事外，認事用法亦有違誤。又依行政訴訟
    法第一百三十三條前段規定，有關裁判前題之事實證據，原審法院應本於職權自
    行查明，使案件成熟達於可裁判之程度。原審未依職權詳予究明，認定事實，逕
    將原處分及訴願決定予以撤銷，依上開行政訴訟法規定，亦有可議，爰請判決廢
    棄原判決。
貳、被上訴人則以：按對於高等行政法院判決之上訴，非以其違背法令為理由，不得
    為之，行政訴訟法第二百四十二定有明文。依同法第二百四十三條第一項規定，
    判決不適用法規或適用不當者，為違背法令。而判決有同法條第二項所列各款情
    形之一者，為當然違背法令。是當事人提起上訴，如依行政訴訟法第二百四十三
    條第一項規定，以原判決有不適用法規或適用法規不當為理由，始得提起上訴。
    綜觀本件原判決理由，有關被上訴人係受僱於沈會承，後再受僱於邱常瑞，係受
    僱於他人從事股票空中交易行為，均係依調查證據所得之資料，做為認定事實之
    依據，上訴人之上訴意旨，並未具體指出原審前述認定事實有如何違反法令情事
    ，更未指明其所違法令之條項或其內容，僅泛稱原審有違證據法則，自不得謂已
    合法表明上訴理由。故原審就有關被上訴人非營業稅法上謂之營業人乙節，業已
    詳予調查，而依調查之結果，即被上訴人既係向客戶收取交易額之手續費予邱常
    瑞，再由邱常瑞依每交易額新臺幣（下同）一億元，予被上訴人四萬元佣金，亦
    足認被上訴人乃受僱於邱常瑞，而非從事經營股票空中交易業務之營業人等語，
    資為抗辯。
參、原判決以：本件係被上訴人涉嫌非法從事經營股票空中交易業務，向客戶收取手
    續費，逃漏稅捐，案經臺北市調查處於八十二年十月十三日在被上訴人之營業地
    址，查獲違章憑證十一冊；原處分機關以被上訴人未依規定申請營業登記，擅自
    於八十二年四月起開始營業，至八十二年十月十三日止銷售勞務計三二、四八四
    、八五一元，漏開統一發票並漏報銷售額，逃漏營業稅一、六二四、二四三元，
    除核定補徵營業稅外，並按所漏稅額裁處五倍之罰鍰計八、一二一、二○○元，
    乃按未依規定給與他人憑證按查明認定之總額裁處百分之五罰鍰計一、六二四、
    二四三元及按未依規定申請營業登記處罰鍰三、○○○元。被上訴人不服，（就
    處罰鍰部分）申請復查，經原處分機關復查決定：「原核定補徵營業稅部分本於
    職權更正為二二七、六一九元，裁處罰鍰併予更正為按所漏稅額處三倍罰鍰，另
    按未依規定申請營業登記處罰鍰三、○○○元及末依規定給與他人憑證總額處百
    分之五罰鍰部分均撤銷。」被上訴人仍不服，提起訴願，旋遭駁回，遂提起再訴
    願，經財政部再訴願決定：「訴願決定及原處分均撤銷，由原處分機關另為處分
    。」，原處分機關重為復查決定：「原處分改按所漏稅額處一倍罰鍰，其餘維持
    原核定。」。上訴人據以認定被上訴人違反營業稅法第五十一條第一款之情事，
    無非係以所查扣帳簿憑證九冊、臺灣臺北地方法院八十三年六月八日八十三年度
    易字第二七七一號刑事判決、臺北市稅捐稽徵處會審報告為證，其論事用法，固
    非無據。惟依被上訴人八十二年十月十三日於臺北市調查處陳稱：「．．．，現
    受僱於沈會承，在其出資經營之臺北市○○街九十九巷一之六號三樓之股票資訊
    交易場所擔任會計，負責接受客戶委託下單，買賣股票等交易行為，．．．，月
    薪為新臺幣二萬五千元。」等語；核與沈會承於八十二年十月二十五日於臺北市
    調查處所：「．．．，彼時甲○○確受僱於我．．。」等語相符，有該二份筆錄
    影本附原處分卷足憑；雖事後更換僱主為邱常瑞，足認被上訴人均係受僱於他人
    從事股票空中交易行為。另依臺灣臺北地方法院八十三年度易字第二七七一號刑
    事判決內容可知，被上訴人既係向客戶收取交易額之手續費交予邱常瑞，再由邱
    常瑞依每交易額一億元，給予被上訴人四萬元佣金，亦足認被上訴人乃受僱於邱
    常瑞；而非從事經營股票空中交易業務之營業人。又刑法上之共同正犯理論，依
    刑法第二十八條（原判決誤植為第十八條）規定，二人如有從事犯罪行為者，皆
    以正犯論罪科刑，而不問其為主持人或受僱人。而稅法乃依有所得者，則須課稅
    之原則，其依據為納稅義務人之實際收入，是以刑法上共同正犯之概念與稅法課
    稅觀念，並不相同。本件被上訴人乃受僱於邱常瑞，而非從事經營股票空中交易
    業務之營業人。從而，上訴人以被上訴人與邱常瑞既經刑事判決認定為共犯關係
    ，即認定被上訴人為營業稅法上所謂之營業人，容有誤解，自不足採。綜上所述
    ，原處分認被上訴人係非法從事經營股票空中交易之營業人，既有不當，被上訴
    人據以指摘，於法尚非無據。則原處分既有違誤之處，訴願決定未予糾正，亦非
    妥適。被上訴人訴請撤銷原處分（含復查決定）及訴願決定，即屬有理，爰予以
    撤銷。
肆、本院查：（一）、按行政訴訟法第一百八十九條規定：「行政法院為裁判時，應
    斟酌全辯論意旨及調查證據之結果，依論理及經驗法則判斷事實之真偽。但別有
    規定者，不在此限。依前項判斷而得心證之理由，應記明於判決。」證據之取捨
    ，固屬事實審高等行政法院之職權，若其取捨有違論理及經驗法則而判斷事實，
    其裁判即屬違背法令。本件被上訴人涉嫌非法從事經營股票空中交易業務，向客
    戶收取手續費，逃漏稅捐，案經臺北市調查處於八十二年十月十三日在被上訴人
    之營業地址臺北市○○街九十九巷一之六號、一之七號三樓查獲違章憑證十一冊
    （其中二冊與營業稅無關，移由臺灣臺北地方法院檢察署審理），乃移由臺北市
    稅捐稽徵處審理違章成立，以被上訴人未依規定申請營業登記，擅自於八十二年
    四月起開始營業，至八十二年十月十三日止銷售勞務計三二、四八四、八五一元
    ，漏開統一發票並漏報銷售額，逃漏營業稅一、六二四、二四三元，除核定補徵
    營業稅外，並按所漏稅額裁處五倍之罰鍰計八、一二一、二○○元，乃按未依規
    定給與他人憑證按查明認定之總額裁處百分之五罰鍰計一、六二四、二四三元及
    按未依規定申請營業登記處罰鍰三、○○○元。被上訴人不服，就處罰鍰部分申
    請復查，經原臺北市稅捐稽徵處以八十五年八月十九日八五北市稽法（乙）字第
    二○○三七號復查決定：「原核定補徵營業稅部分本於職權更正為新臺幣二二七
    、六一九元，裁處罰鍰併予更正為按所漏稅額處三倍罰鍰，另按未依規定申請營
    業登記處罰鍰三、○○○元及末依規定給與他人憑證總額處百分之五罰鍰部分均
    撤銷。」被上訴人仍不服，提起訴願，旋遭駁回，遂提起再訴願，經財政部再訴
    願決定：「訴願決定及原處分均撤銷，由原處分機關另為處分。」原臺北市稅捐
    稽徵處經依再訴願決定撤銷意旨重為復查決定：「原處分改按所漏稅額處一倍罰
    鍰，其餘維持原核定。」被上訴人仍表不服，提起訴願，經訴願決定駁回，乃提
    起本件行政訴訟。原判決以前揭理由，將原處分（含復查決定）及訴願決定均撤
    銷，固非無見。（二）、上訴人上訴主張訴外人沈會承於八十二年十月二十五日
    於臺北市調查處所述：「八十二年以前我確於臺北市○○○路○段經營股票空中
    交易站，但因不堪長期虧損，我即將該交易站結束。彼時甲○○確與我合作（更
    正前記載，彼時甲○○確受僱於我），但我結束營業後，甲○○繼續在忠孝東路
    址經營兩個月左右，後甲○○將電話買下並搬遷他處經營，至於在何處我不清楚
    。」及「因為八十二年二月以前甲○○與我合作時，我曾告訴她，如果有事就說
    我（沈會承）是老闆。貴處八十二年十月十三日搜索伊通街股票空中交易站時，
    甲○○因害怕吃官司，所以說受僱於我，另外我從未付薪資給甲○○。」，亦即
    訴外人沈會承之陳述意旨為在八十二年以前，其確曾在臺北市○○○路○段經營
    股票空中交易站，與被上訴人合作，其並未支付被上訴人薪資，有該調查筆錄影
    本附於原處分卷可按。而原判決僅斷取調查筆錄更正前之片段，謂沈會承於八十
    二年十月二十五日於臺北市調查處所述：「．．．，彼時甲○○確受僱於我．．
    ．。」等語（原判決未明為何採更正前之記載），即認與被上訴人八十二年十
    月十三日於臺北市調查處陳稱：「．．．，現受僱於沈會承，在其出資經營之臺
    北市○○街九十九巷一之六號三樓之股票資訊交易場所擔任會計，負責接受客戶
    委託下單，買賣股票等交易行為，．．．，月薪為新台幣二萬五千元。」等語相
    符，而遽爾判斷被上訴人均係受僱於他人從事股票空中交易行為。原判決判斷事
    實，誠難謂其依論理及經驗法則，容有未洽。有再行調查審認之必要，此外被上
    訴人在原審法院訴訟程序中一再爭執關於本件營業稅之計算問題，涉及裁罰之基
    礎亦宜一併釐清。（三）、綜上所述，上訴意旨指摘原判決違背法令，求予廢棄
    ，非無理由，自應將原判決廢棄，發回原審法院。
據上論結，本件上訴為有理由，依行政訴訟法第二百五十六條第一項、第二百六十條
第一項，判決如主文。
中　　華　　民　　國　　九十三　　　年　　　十二　　　月　　二十三　　　日
                    最 高 行 政 法 院  第 二 庭
                                審 判 長 法  官　　　葉　振　權
                                         法  官      蔡  進  田
                                         法  官　　　劉　鑫　楨
                                         法  官　　　吳　明　鴻
                                         法  官　　　梁　松　雄
右  正  本  證  明  與  原  本  無  異
　　　　　　　　　　　　　　　　　　　　 法院書記官　陳　盛　信
中　　華　　民　　國　　九十三　　　年　　　十二　　　月　　二十四　　　日
